臺灣士林地方法院民事裁定　　　　　　 95年度財管字第127號
聲　請　人　丁○○
　　　　　　　　　　　　4號3.
　　　　　　乙○○
代　理　人　甲○○
上列聲請人聲請指定被繼承人戊○○遺產管理人事件，本院裁定
如下
    主  文
選任丙○○（女、民國○○年○ 月○ 日生、身分證統一編號：Ｚ000
000000 號）為被繼承人戊○○之遺產管理人。
准對被繼承人戊○○（男、民國○○年○ 月○○日生、身分證統一編
號：Ｚ000000000號、生前住台北市內湖區○○○○街173 巷9 號
、民國92年6 月19日死亡）之大陸地區以外之繼承人為承認繼承
之公示催告。
被繼承人戊○○之大陸地區以外之繼承人，應自前項公示催告最
後登載新聞紙之日起捌月內承認繼承。上述期限屆滿，無繼承人
承認繼承時，被繼承人戊○○之遺產，於清償債權並交付遺贈物
後，如有剩餘即歸屬國庫。
聲請程序費用由被繼承人戊○○遺產負擔。
    理  由
一、按先順序繼承人均拋棄其繼承權時，由次順序之繼承人繼承
    ，其次順序繼承人有無不明或第四順序之繼承人均拋棄其繼
    承權者，準用關於無人承認繼承之規定，民法第1176條第6
    項定有明文。次按繼承開始時，繼承人有無不明，而無親屬
    會議或親屬會議未於1 個月內選定遺產管理人者，利害關係
    人得聲請法院選任遺產管理人，並由法院依公示催告程序，
    定6 個月以上之期限，公告繼承人，命其於期限內承認繼承
    ，民法第1177條、第1178條第1 項、第2 項規定甚明。
二、本件聲請意旨略以：被繼承人戊○○（男、民國○○年○ 月○○
    日生、身分證統一編號：Ｚ000000000號，生前住台北市內湖
    區○○○○街173 巷9 號）於民國92年6 月19日死亡，其法
    定繼承人均已拋棄繼承。聲請人丁○○為座落台北縣永和市
    ○○段641 、642 地號土地及其上門牌為台北縣永和市○○
    路119 巷25弄3 號4 樓之建物所有人，被繼承人為前開不動
    產之最高限額抵押權人，擔保訴外人王清士對被繼承人最高
    限額新台幣（下同）300 萬元之借款，其存續期間自88年3
    月16日至93年3 月15日止；而聲請人乙○○為座落臺北市○○區○○段三小段423 地號土地及其上門牌為臺北市大安區
    ○○○路2 段107 巷22之4 號3 樓之建物所有人，被繼承人
    亦為前開不動產之最高限額抵押權人，擔保訴外人王清士對
    被繼承人最高限額500 萬元之借款，其存續期間亦自88年3
    月16日至93年3 月15日止。惟查係爭抵押權之存續期間已屆
    滿，且據訴外人王清士表示前開抵押權存續期間被繼承人並
    未貸與任何金錢，從而，依抵押權之從屬性，聲請人等依法
    得請求塗銷該最高限額抵押權之登記，聲請人等實為本件利
    害關係人。而被繼承人死亡迄今未有親屬會議選任之遺產管
    理人向聲請人為處理債務之表示，應可認未有遺產管理人存
    在，為此依法聲請指定被繼承人之配偶丙○○為被繼承人之
    遺產管理人，並請准依法為承認繼承之公示催告等語。
三、經查：本件聲請人丁○○、乙○○主張曾分別以座落台北縣
    永和市○○段641 、642 地號土地及其上門牌為台北縣永和
    市○○路119 巷25弄3 號4 樓之建物、座落臺北市○○區○○段三小段423 地號土地及其上門牌為臺北市大安區○○○
    路○ 段107 巷22之4 號3 樓之建物設定最高限額抵押權予被
    繼承人，以擔保訴外人王清士可能對被繼承人所生之債務，
    惟該抵押權存續期間業已經過，又據訴外人王清士稱未對被
    繼承人有債務存在，則前開最高限額抵押權應予塗銷，而被
    繼承人已於92年6 月19日死亡等情，業據聲請人提出戶籍謄
    本、土地登記謄本3 份、建物登記謄本2 份、抵押權設定契
    約書2 份、台北縣中和地政事務所與台北市大安地政事務所
    他項權利證明書2 份等為證，則聲請人等本於利害關係人身
    分聲請本院選任被繼承人遺產管理人即無不合。另被繼承人
    於92年6 月19日死亡，其繼承人均已拋棄繼承，且未有親屬
    會議選任遺產管理人之事實，已據聲請人提出本院92年6 月
    27日士院儀家泰92繼字第370 號函為證，並經本院依職權調
    取前開案卷核閱無誤，又被繼承人之出生別雖為「三男」，
    應尚有2 名兄長，惟據聲請人之代理人甲○○、被繼承人之
    配偶丙○○到庭陳明該2 名兄長皆於大陸地區，未曾來台等
    語（見本院96年2 月8 日非訟事件筆錄），堪認聲請人等之
    主張為真正。本件被繼承人之配偶為丙○○雖已聲明拋棄繼
    承，惟其身為被繼承人配偶，對被繼承人生前財產及其債權
    、債務關係自較旁人清楚，且其已到庭表示願意擔任被繼承
    人之遺產管理人（見同前筆錄），是本院認由丙○○任被繼
    承人之遺產管理人較為適宜，爰裁定如主文第1 項所示，併
    依法為承認繼承之公示催告。
四、依非訟事件法第157條裁定如主文。
中　　華　　民　　國　　96　　年　　2 　　月　　27　　日
                  家事法庭  法  官  詹朝傑
以上正本證明與原本無異。
如對本裁定抗告，應於裁定送達後10日內向本院提出抗告狀。
中　　華　　民　　國　　96　　年　　2 　　月　　27　　日
                            書記官  蔡永光
